【裁判字號】    99,訴,443
【裁判日期】    990812
【裁判案由】    偽證
【裁判全文】
臺灣雲林地方法院刑事判決               99年度訴字第443號
公  訴  人  臺灣雲林地方法院檢察署檢察官
被      告  甲○○
上列被告因偽證案件，經檢察官提起公訴（99年度偵字第528 號
），被告於準備程序進行中就被訴事實為有罪之陳述，經本院聽
取當事人意見後，本院合議庭裁定由受命法官獨任依簡式審判程
序審理，判決如下：
    主      文
甲○○犯偽證罪，處有期徒刑伍月。
    事實及理由
壹、犯罪事實：
    甲○○明知其於民國98年2 月9 、10日，有向李彰順購買第
    一級毒品海洛因、第二級毒品甲基安非他命之事實，且於98
    年2 月11日在臺灣雲林地方法院檢察署檢察官偵查中具結證
    稱：被警察查扣的毒品來源在查獲前1 、2 天（即98年2 月
    9 、10日）向李彰順購買1 兩（37.5公克）海洛因，被查扣
    的海洛因就是跟李彰順以新臺幣（下同）160,000 元買的。
    安非他命也是在同一天以每兩7.5 萬元跟李彰順買的，總共
    買了150,000 元，被查扣的安非他命就是跟李彰順買的等語
    。詎於98年11月20日9 時30分，在本院第三法庭審理李彰順
    違反毒品危害防制條例案件（97年度訴字第1063號）時，就
    李彰順部分，以證人身分出庭應訊，在供前經審判長依刑事
    訴訟法第181 條之規定告以得拒絕證言之權利、具結義務及
    偽證處罰，並使之具結後，甲○○明知具結後應據實陳述，
    並不得為任何不實之陳述，卻為迴護李彰順，就其有無向李
    彰順購買海洛因、甲基安非他命，此對於案情有重要關係之
    事項，虛偽證稱：我本身涉犯販賣第一級毒品案件所扣到之
    毒品，是跟「阿土」拿的；我沒有跟李彰順買過第一級或第
    二級毒品，警詢及檢察官偵查時供稱李彰順販毒，是因為警
    察跟檢察官都叫我那樣說他，警察說要抓李彰順那時毒癮發
    作很難受，想要趕快休息等語，圖使李彰順脫免刑責，而為
    虛偽之陳述，幸承審合議庭法官不採其證詞，而未誤判。
貳、認定犯罪事實所憑證據及理由：
  一被告甲○○所犯刑法第168 條之罪，係死刑、無期徒刑、最
    輕本刑為3 年以上有期徒刑以外之罪，其於審理程序就前揭
    被訴事實為有罪之陳述，經告知簡式審判程序之旨，並聽取
    其與公訴人之意見後，本院裁定進行簡式審判程序，是本件
    之證據調查，依刑事訴訟法第273 條之2 規定，不受同法第
    159 條第1 項、第161 條之2 、第161 條之3 、第163 條之
    1 及第164 條至第170 條規定之限制，合先敘明。
  二上開犯罪事實，有下列證據可資為佐：
    (一)被告於98年2 月11日之警詢筆錄、同日在檢察官面前之證
      述筆錄及結文各1 份。證明：被告於98年2 月9 、10日，
      有向李彰順購買海洛因、甲基安非他命之事實。
    (二)本院97年度訴字第1063號李彰順違反毒品危害防制條例案
      件98年11月20日審判筆錄及被告之結文各1 份。證明：被
      告於審判長依刑事訴訟法第181 條之規定告以得拒絕證言
      之權利、具結義務及偽證處罰後，供前具結，仍就李彰順
      有無販賣海洛因、甲基安非他命與伊對於案情有重要關係
      之事項，虛偽證述其所有之毒品係向綽號「阿土」之人購
      買，未向李彰順買過海洛因、甲基安非他命等語。
    (三)本院97年度訴字第1063號刑事判決1 份。證明：李彰順因
      販賣海洛因、甲基安非他命等犯行，經本院判處定應執行
      有期徒刑13年，併科罰金3,200,000元確定。
    (四)被告於本院審理時，坦承上開犯罪事實。
    被告之自白與相關證據均相符合，本件事證明確，其犯行應
    堪認定。
、論罪科刑之理由：
  一按刑法上之偽證罪，為形式犯，不以結果之發生為要件，證
    人於供前或供後具結而就案情有重要關係事項，故為虛偽陳
    述，其犯罪即成立，而該罪所謂於案情有重要關係之事項，
    則指該事項之有無，足以影響於裁判之結果者而言，至於其
    虛偽陳述，法院已否採為裁判或檢察官據為處分之基礎，或
    有無採為基礎之可能，皆於偽證罪之成立無影響（最高法院
    71年臺上字第8127號判例意旨參照）。本案被告在審理中虛
    偽陳述未向李彰順購買海洛因、甲基安非他命，雖為承辦該
    案之法官所不採信，依前說明，仍無解於被告之罪責。核被
    告所為，係犯刑法第168 條之偽證罪。
  二爰審酌被告前有殺人未遂、販賣毒品、施用毒品、公共危險
    、妨害公務等前科，有臺灣高等法院被告前案紀錄表1 份在
    卷可稽，素行不良；被告在法官面前以證人身分具結後，仍
    虛偽陳述，企圖讓李彰順脫免販賣毒品之刑責，其行為影響
    審判之正確性，足使採證錯誤，判斷失平，並令事實不明，
    妨害國家司法權之公正行使，增加訴訟資源之無端浪費，誠
    屬不該，但本院念及被告犯後態度尚佳，僅國中畢業，智識
    程度淺薄等一切情狀，量處如主文所示之刑。
肆、適用之法律：
  一刑事訴訟法第273 條之1 第1 項、第299 條第1 項前段。
  二刑法第168 條。
本案經檢察官陳宏瑋到庭執行職務。
中    華    民    國    99    年    8     月    12    日
                  刑事第七庭    法  官  楊欣怡
以上正本證明與原本無異。
如不服本判決應於收受判決後10日內向本院提出上訴書狀，並應
敘述具體理由；其未敘述上訴理由者，應於上訴期間屆滿後20日
內向本院補提理由書（均須按他造當事人之人數附繕本）。「切
勿逕送上級法院」。
                                書記官  王雪招
中    華    民    國    99    年    8     月    12    日
附錄論罪科刑法條：
中華民國刑法第168條
於執行審判職務之公署審判時或於檢察官偵查時，證人、鑑定人
、通譯於案情有重要關係之事項，供前或供後具結，而為虛偽陳
述者，處7 年以下有期徒刑。

司法院資訊處製作；財團法人民間司法改革基金會備份。
